【裁判字號】    97,訴,4614
【裁判日期】    970826
【裁判案由】    清償借款
【裁判全文】
臺灣臺北地方法院民事判決              97年度訴字第4614號
原      告  國泰世華商業銀行股份有限公司
法定代理人  乙○○
訴訟代理人  甲○○
            丙○○
被      告  丁○○
上列當事人間請求清償借款事件，本院於中華民國97年8月14日
言詞辯論終結，判決如下：
    主      文
被告應給付原告新臺幣伍拾捌萬伍仟參佰貳拾參元，及其中新臺
幣伍拾柒萬肆仟肆佰捌拾貳元自民國九十七年六月二十六日起至
清償日止，按年息百分之十九．七計算之利息。
訴訟費用由被告負擔。
    事實及理由
一、按因合併而消滅之公司，其權利義務，應由合併後存續或另
    立之公司承受，公司法第319 條準用同法第75條定有明文。
    查匯通商業銀行股份有限公司（以下簡稱匯通銀行）於民國
    91年6 月3 日變更名稱為國泰商業銀行股份有限公司（以下
    簡稱國泰銀行），且國泰銀行於92年6 月26日經財政部核准
    正式與世華聯合商業銀行股份有限公司（以下簡稱世華銀行
    ）合併，國泰銀行為消滅銀行，世華銀行為存續銀行，世華
    銀行並於92年10月27日經經濟部核准登記正式更名為現原告
    國泰世華商業銀行股份有限公司之名稱，原國泰銀行及世華
    銀行之權利義務關係由合併後存續並更名之原告依據前開公
    司法規定概括承受。
二、原告起訴主張：(一)被告於民國92年9 月30日、93年8 月4 日
    與原告成立信用卡使用契約，領用卡號：0000000000000000
    之VISA信用卡、0000000000000000之MASTER信用卡使用，依
    約被告得於各特約商店記帳消費，並應於當期繳款截止日前
    向原告清償，或以循環信用方式繳付最低應繳金額，逾期清
    償者，除喪失期限利益外，應另行給付按年息19.7% 計算之
    利息，迄至97年6 月25日止，尚欠新臺幣（下同）427,317
    元（消費款419,402 元、利息7,915 元）之帳款未償。(二)被
    告於92年1 月21日與原告成立代償契約，以代償卡（卡號：
    0000000000000000）代付其於遠東國際商業銀行之信用卡欠
    款，約定原告代償後，前24個月內，按月以代償餘額1.1%計
    算手續費，不計收利息，第25個月起，以年息19.7% 計算利
    息，迄至97年6 月25日止，尚欠8,720 元（本金8,559 元、
    利息161 元）之帳款未償。(三)被告於93年3 月10日與原告成
    立簡易通信貸款契約（卡號：0000000000000000），向原告
    借款210,000 元，約定利息按年息18.5% 計算，分60期，依
    年金法按月計付本息，併入信用卡帳單中與信用卡消費帳款
    一併繳納，未依約於繳款期限前繳款或繳足月付金，或經原
    告主張暫停被告信用卡之權利時，即喪失期限之利益，原告
    得將未繳金額之本金部分，或經原告主張視為到期之本金部
    分，按信用卡循環利率即年息19.7 %計算之利息，迄至97年
    6 月25日止，尚欠149,286 元之帳款未償（本金146,521 元
    、利息2,765 元）未償。為此提起本件訴訟等語。並聲明：
    如主文第1 項所示。
三、被告就原告所提之證物為真正及其請求之金額，不予爭執，
    惟以：其已向臺灣宜蘭地方法院聲請更生，同時聲請為保全
    處分，系爭債務應依更生程序一併處理等語置辯，並聲明：
    駁回原告之訴。
四、本件原告主張之事實，已據其提出信用卡申請書、信用卡約
    定條款、代償卡申請書、代償卡約定條款、簡易通信貸款申
    請書及約定書、信用卡消費帳款債權明細報表、歷史帳單彙
    總查詢、客戶歸戶資料明細查詢、信用卡對帳單等件為證，
    且為被告所不爭，原告之主張，應堪信為真實。
五、雖被告抗辯：其已向臺灣宜蘭地方法院聲請更生，同時聲請
    為保全處分，系爭債務應依更生程序一併處理等語。惟按法
    院裁定開始更生程序後，對於債務人不得開始或繼續訴訟及
    強制執行程序，消費者債務清理條例第48條第2 項前段定有
    明文，是於法院裁定開始更生程序前，並無訴訟程序停止，
    或債權人（原告）非依更生程序不得行使其權利之問題，被
    告既未經法院裁定開始更生程序，本院自仍得就原告之請求
    為裁判。至消費者債務清理條例第19條第1 項第2 款明定法
    院就更生或清算之聲請為裁定前，得因利害關係人之聲請或
    依職權，以裁定為債權人對於債務人行使債權限制之保全處
    分，其目的在於防杜債務人之財產減少，維持債權人間之公
    平受償，及使債務人有重建更生之機會，依此立法目的觀之
    ，所謂限制債權人對於債務人行使債權，應指債權人自債務
    人受領給付而言，本院就原告之請求為裁判僅使原告取得執
    行名義，被告之財產並不因此減少，原告取得執行名義之行
    為既未違背上開立法目的，自無加以限制之必要。因之，被
    告抗辯：其已向臺灣宜蘭地方法院聲請更生，同時聲請為保
    全處分，系爭債務應依更生程序一併處理等語，核非正當，
    尚不足採。
六、從而，原告依上開契約法律關係，請求被告給付585,323 元
    （427,317 ＋8,720 ＋149,286 ＝585,323） （本金：419,
    402 ＋8,559 ＋146,521=574,482） ，及如主文第1 項所示
    之利息，為有理由，應予准許。
七、結論：本件原告之訴為有理由，依民事訴訟法第78條，判決
    如主文。
中    華    民    國    97    年    8     月    26    日
                  民事第二庭    法  官  陳秀貞
以上正本係照原本作成。
如對本判決上訴，須於判決送達後20日內向本院提出上訴狀。
中    華    民    國    97    年    8     月    26    日
                               書記官  劉碧輝


司法院資訊處製作；財團法人民間司法改革基金會備份。
